臺灣高等法院花蓮分院民事判決　　　　　94年度上易字第35號
上　訴　人　乙○○
被 上訴 人　甲○○
　　　　　　　　　　　號
訴訟代理人　王政琬律師
右當事人間請求清償借款事件，上訴人對於中華民國94年5月2日
第一審判決提起上訴，本院於94年8月11日言詞辯論終結，判決
如下：
    主  文
原判決關於駁回上訴人後開之訴部分，暨訴訟費用之裁判均廢棄
。
被上訴人應給付上訴人新台幣貳拾萬元及自民國九十四年一月六
日起至清償日止按年息百分之五計算之利息。
其餘上訴駁回。
第一、二審訴訟費用由上訴人負擔五分之一，餘由被上訴人負擔
。
    事實及理由
一、上訴人主張：伊與被上訴人之妹高慧敏原為同居人，被上訴
    人於民國（下同）87年8月起，陸續向伊借貸共計新台幣（
    下同）107萬元，並開立本票與借據為證，嗣經伊催討，被
    上訴人均不予理會等情，求為命被上訴人給付107萬元，及
    自支付命令送達之翌日起至清償日止，按年息百分之五計算
    之利息。並上訴聲明：（一）原判決廢棄（二）被上訴人應
    給付上訴人107萬元，及自支付命令送達之翌日起至清償日
    止，按年息百分之五計算之利息。
二、被上訴人則以：伊係向上訴人借款20萬元，月息2分，並開
    立本票，惟自87年9月6日起即按月將本票之金額交予上訴人
    之同居人高惠子（即高慧敏）轉交上訴人，上訴人再將本票
    返還伊，且高惠子亦在本票背面簽名證明已代收，至89年4
    月6日已全數還清借款，此有伊索回之本票為證。伊僅向原
    告借款20萬元，且已全部清償，並非借款107萬元等語，資
    為抗辯。並答辯聲明：上訴駁回。
三、兩造不爭之事實為：被上訴人於87年8月向上訴人借款20萬
    元，簽發20張本票作為借款憑證，約定分20個月清償，每月
    1萬元。
四、本件爭執之事項為：１、被上訴人於87年8月向上訴人所借
    之20萬元是否已清償？２、被上訴人簽發給上訴人之20張本
    票是否為原審卷所附的20張本票（由被上訴人所提出）？３
    、上訴人主張的另外87萬元借款，有何證據？
五、查上訴人主張被上訴人於87年8月向上訴人借款20萬元，簽
    發20張本票作為借款憑證，約定分20個月清償，每月1萬元
    之事實，為被上訴人所自認，依民事訴訟法第279條第1項之
    規定，應堪信為真實。被上訴人雖抗辯：伊自87年9月6日起
    即按月將本票之金額交予其妹即上訴人之同居人高惠子（即
    高慧敏）轉交上訴人，上訴人再將本票返還伊，且高惠子亦
    在本票背面簽名證明已代收，至89年4月6日已全數還清借款
    ，此有伊索回之本票為證云云，然為上訴人所否認。則此筆
    款項清償之事實，應由被上訴人負舉證之責任，此觀諸民事
    訴訟法第277條之規定自明（最高法院28年上字第1920號判
    例參照）。經查上訴人否認被上訴人當初借款時係交付如原
    審卷所附的20張本票（上訴人稱原來的20張本票因被偷走而
    遺失），其所舉之證人即上訴人之妻謝佳臻亦供證「我看到
    不是原審卷內的20張本票，當時看到的都是金額1萬元，共
    20張，卷內這些是重新開過的」。而被上訴人所舉之證人即
    其妹高慧敏雖供稱：「乙○○（上訴人）有借20萬元給甲○
    ○（被上訴人），後來甲○○每月攤還1萬元，利息2分。還
    錢時每月交給我1萬元，乙○○授權我代收，我大姐每月還
    1萬元及利息，我就每個月還她1張本票，分20個月還的，她
    還錢，我就跟乙○○講，我全部拿來當生活費，但有經過乙
    ○○的授權」等語。然經本院隔離訊問高慧敏與被上訴人2
    人關於還錢的時間地點，高慧敏供稱：每月中旬在被上訴人
    住的地方交付；被上訴人則供稱：還錢的時間都是按照本票
    記載時間（每月6日），有時晚1、2天，還錢的地點都是在
    安養中心，安養中心和被上訴人住的地方不一樣云云。兩者
    互不一致，足見高慧敏之證詞有所偏頗，自不能採為有利於
    被上訴人之證明。則被上訴人既不能證明其在原審所提出之
    20張本票係本件之借款憑證，即無從據以推斷被上訴人已清
    償本件20萬元借款之事實，此外被上訴人就其已清償之事實
    又未能舉證證明，其此部分之抗辯，尚非可採。上訴人此部
    分之主張，應可信為真實。
六、次查上訴人主張被上訴人另外於87年間向上訴人借款87萬元
    之事實，無非提出催告函、花蓮縣警察局花蓮分局美崙派出
    所受理各類案件紀錄表、照片，並舉證人沈楚峰、林金清、
    陳美雲、謝佳臻為證。然查證人沈楚峰供稱：「安養中心是
    甲○○（被上訴人）經營的，當初她要開這家安養中心資金
    來源我不清楚，她有沒有向乙○○（上訴人）借錢我不清楚
    」；證人林金清證稱：2、3年前，我經過中美路時，有看到
    有人在原告（上訴人）住處搬家，原告（上訴人）住處好像
    是在介壽路，離亞士都很近，但我不知道是否高慧敏搬的，
    也不知道高慧敏有無偷原告（上訴人）的東西。證人陳美雲
    證稱：約3年前，當時我與先生和高慧敏、原告（上訴人）
    在亞士都、魯豫小吃附近合租房屋，有一次我下班回家，發
    現高慧敏把東西搬到車上，高慧敏說要搬到他姊姊及李乃梅
    住處放，高慧敏將家具、鍋子、電器全部搬走，之後原告（
    上訴人）找高慧敏談，後來吵起來，我有聽到原告（上訴人
    ）說那重要文件呢？並且問本票在哪裡，高慧敏說搬到他姊
    姊那裡放，原告（上訴人）沒有跟我說是高慧敏偷走，我不
    清楚原告（上訴人）有無報警；在高慧敏搬東西前，原告（
    上訴人）有說他借錢給高慧敏姊姊，高慧敏姊姊有開本票給
    他，他放在家裡，至於原告與高慧敏所談論之本票是什麼本
    票，我就不知道各等語；均不能確實證明被上訴人有向上訴
    人借款87萬元之事實。又證人即上訴人之妻謝佳臻供稱：「
    安養中心是高慧敏跟他姐姐開的，要我先生合夥，我不肯，
    我先生偷偷把卡車賣了，投入安養中心，但權利都是他們姊
    妹的，證據都被高慧敏偷走了，本票、安養中心的契約書，
    所有資料都拿走」云云，亦不能證明上訴人有借款87萬元給
    被上訴人之事實。另上訴人提出之催告函、花蓮縣警察局花
    蓮分局美崙派出所受理各類案件紀錄表及照片亦皆不能作為
    利於上訴人之證明。是上訴人此部分之主張，尚難信為真實
    。
七、從而，上訴人依據消費借貸之法律關係請求被上訴人給付20
    萬元及自支付命令送達翌日即94年1月6日起至清償日止按年
    息百分之五計算之利息，核屬正當，應予准許：逾此之請求
    ，則無理由，不能准許。原審就超過上開應准許部分，為上
    訴人敗訴之判決，自有未洽。上訴意旨就此部分指摘原判決
    不當，求予廢棄改判，為有理由。至於上開不應准許部分，
    原審判為上訴人敗訴之判決，核無違誤，上訴意旨，就此部
    分，仍執陳詞，指摘原判決不當，求予廢棄，為無理由，應
    駁回其上訴。兩造其餘攻擊防禦方法及證據資料，與判決基
    礎不生影響，毋庸再予審酌。又上訴人於本院為二次準備程
    序後行言詞辯論時，始聲請訊問證人曾宗華，依民事訴訟法
    第463條、276條之規定，不為訊問，附予敘明。
八、據上論結，本件上訴為一部有理由，一部無理由，依民事訴
    訟法第450條、第449條第1項、第79條但書，判決如主文。
中　　華　　民　　國　　94　　年　　8　　月 　22　　日
                        審判長法  官  林大洋
                              法  官  林慶煙
                              法  官  蔡勝雄
以上正本係照原本作成。
本件不得上訴。
                              書記官  陳淑芬
中　　華　　民　　國　　94　　年　　8　　月   22　　日
